【裁判字號】    99,訴,38
【裁判日期】    990208
【裁判案由】    毒品危害防制條例
【裁判全文】
臺灣臺北地方法院刑事判決                99年度訴字第38號
公  訴  人  臺灣臺北地方法院檢察署檢察官
被      告  甲○○
上列被告因違反毒品危害防制條例案件，經檢察官提起公訴（97
年度毒偵字第3585號），被告於準備程序中就被訴事實為有罪之
陳述，經本院合議庭裁定改用簡式審判程序，本院判決如下：
    主  文
甲○○施用第一級毒品，累犯，處有期徒刑捌月。扣案之第一級
毒品海洛因壹包（毛重零點貳捌公克，淨重零點零公克）沒收
銷燬之，及扣案海洛因外包裝袋壹個沒收。
    事  實
一、甲○○前於民國89年間因施用毒品案件，經本院以89年度毒
    聲字第8 號裁定送觀察、勒戒，認有繼續施用毒品之傾向，
    本院再以88年度毒聲字第744 號裁定送強制戒治，令入戒治
    處所施以強制戒治，復以89年度毒聲字第1893號裁定停止強
    制戒治，而於89年8 月14日停止戒治處分之執行出監，嗣經
    本院以90年度毒聲字第310 號裁定撤銷前述停止強制戒治之
    處分，仍令入戒治處所施以強制戒治，業於91年1 月1 日執
    行完畢，並經臺灣臺北地方法院檢察署檢察官以91年度戒毒
    偵字第29號為不起訴處分確定。其於前開強制戒治程序執行
    完畢後5 年內，又因施用毒品案件，經本院以93年度訴字第
    522 號判決分別判處有期徒刑8 月、4 月確定，且因竊盜案
    件，經臺灣基隆地方法院以93年度易字第274 號判決判處有
    期徒刑6 月，再經臺灣高等法院以94年度上易字第141 號判
    決駁回上訴確定，而臺灣高等法院則就上開各罪以94年度聲
    字第482 號裁定定應執行刑為有期徒刑1 年3 月確定。另甲
    ○○因偽造署押案件，經臺灣基隆地方法院以94年度訴字第
    499 號判決判處有期徒刑4 月確定，又因施用毒品案件，經
    臺灣基隆地方法院以94年度訴字第536 號判決判處有期徒刑
    1 年確定，並因轉讓毒品案件，經臺灣桃園地方法院以94年
    度訴字第1010號判決判處有期徒刑8 月確定，再經臺灣基隆
    地方法院以96年度聲減字第305 號裁定就上開各罪分別予以
    減刑，及定應執行刑為有期徒刑11月確定，並與前述有期徒
    刑1 年3 月接續執行，甫於96年7 月16日縮短刑期執行完畢
    。詎仍不知悔改，復基於施用第1 級毒品之犯意，於98年11
    月18日晚間20時許，在位在臺北市大安區○○○路○ 段181
    巷35弄29號4 樓之住處內，以針筒注射之方式，施用第1 級
    毒品海洛因1 次，且施用後即將上開針筒丟棄。嗣於98年11
    月19日中午12時20分許，在臺北市○○區○○路與西昌街口
    ，為警查獲，並當場扣得供其施用毒品之用之第1 級毒品海
    洛因1 包（毛重0.28公克、淨重0.03公克）。
二、案經臺北市政府警察局萬華分局報請臺灣臺北地方法院檢察
    署檢察官偵查起訴，因甲○○於準備程序中就犯罪事實為有
    罪陳述，經合議庭裁定依簡式審判程序審理。
    理  由
一、上開犯罪事實，業據被告甲○○坦承不諱（見本院卷第40頁
    反面），且經將其於上開時、地為警查獲後，經警對其所採
    得之尿液送交鑑驗結果，確呈嗎啡陽性反應，此有臺灣尖端
    先進生技醫療股份有限公司99年11月30日濫用藥物檢驗報告
    1 份（見臺灣臺北地方法院檢察署98年度毒偵字第3374號偵
    查卷，下稱偵卷第42頁）在卷可稽，並有扣案之海洛因1 小
    包（見偵卷第17頁）可資佐證，足證被告上開任意性自白與
    事實相符，事證明確，是本件犯行堪以認定，應予依法論科
    。
二、按92年7 月9 日新修正之毒品危害防制條例刪除2 犯及3 犯
    之規定，一改修法前繁雜之處遇程序，僅將施用毒品者簡化
    區分為初犯、再犯，並認施用毒品者係屬病患性犯人，以觀
    察、勒戒戒除其身癮，並以強制戒治去除其心癮。經觀察、
    勒戒或強制戒治執行完畢釋放後，若係5 年後再犯該條例第
    10條施用毒品罪者，與同條例第20條第1 項、第2 項關於「
    初犯」之處理方式相同，檢察官應先聲請法院裁定令被告入
    勒戒處所觀察、勒戒，並視有無繼續施用毒品傾向，決定應
    予釋放、為不起訴之處分，或應聲請法院裁定令入勒戒處所
    強制戒治；若係5 年內「再犯」同條例第10條施用毒品罪者
    ，依同條例第23條第2 項規定，檢察官則應依法追訴。觀諸
    該條例第20條第3 項之修正理由：「觀察、勒戒或強制戒治
    5 年後再犯者，顯見前所實施之觀察、勒戒或強制戒治已足
    以遮斷其施用毒品之癮，為期自新及協助其戒除毒癮，對此
    5 年後再犯者，爰明定仍適用初犯之規定，先經觀察、勒戒
    、強制戒治之程序。」及同條例第23條第2 項之修正理由：
    「為配合簡化施用毒品犯之刑事處遇程序，並鑑於經觀察、
    勒戒或強制戒治執行完畢釋放後5 年內再犯者，其再犯率甚
    高，原據以實施之觀察、勒戒及強制戒治既已無法收其實效
    ，自應施以刑事處遇。」，顯然如施用毒品者係前經觀察、
    勒戒或強制戒治等治療程序執行完畢5 年後，始再施用毒品
    之「初犯」，因前所執行之觀察、勒戒或強制戒治已足收戒
    除毒癮之效，自應重新執行觀察、勒戒或強制戒治等治療程
    序，並於治療程序執行完畢後，由檢察官為不起訴處分，毋
    庸對之追訴處罰；反之，在「再犯」之情形，因其先前所為
    治療程序顯未能收戒斷毒癮之效，且考量施用毒品者之再犯
    率偏高，乃簡化其刑事處遇程序，而逕予追訴處罰，不再施
    以治療程序。參酌上開立法理由，修正毒品危害防制條例就
    施用毒品者，祇於「初犯」及「5 年後再犯」兩種情形，有
    其追訴條件之限制，即須於初犯經觀察、勒戒或強制戒治釋
    放後，5 年內均無施用毒品之行為，始能認其前所實施之觀
    察、勒戒或強制戒治已足遮斷毒癮，而得於5 年後再犯時，
    再予適用初犯之規定，重行觀察、勒戒等程序。倘5 年內已
    經再犯，被依法追訴處罰，縱其第3 次（或第3 次以上）施
    用毒品之時間在初犯釋放5 年以後，即與「5 年後再犯」之
    情形有別，且因已於「5 年內再犯」，顯見其再犯率甚高，
    原實施觀察、勒戒或強制戒治，已無法收其實效，而無5 年
    戒斷期之存在，自無再經觀察、勒戒及強制戒治之必要，應
    由檢察官逕行起訴，始符新法修正之本旨。是被告曾於89年
    間因施用毒品案件，經本院以89年度毒聲字第8 號裁定送觀
    察、勒戒，認有繼續施用毒品之傾向，本院再以88年度毒聲
    字第744 號裁定送強制戒治，令入戒治處所施以強制戒治，
    復以89年度毒聲字第1893號裁定停止強制戒治，而於89年8
    月14日停止戒治處分之執行出監，嗣經本院以90年度毒聲字
    第310 號裁定撤銷前述停止強制戒治之處分，仍令入戒治處
    所施以強制戒治，業於91年1 月1 日執行完畢，並經臺灣臺
    北地方法院檢察署檢察官以91年度戒毒偵字第29號為不起訴
    處分確定。被告於強制戒治程序執行完畢後5 年內，又因施
    用毒品案件，經本院以93年度訴字第522 號判決分別判處有
    期徒刑8 月、4 月確定，又因施用毒品案件，經臺灣基隆地
    方法院以94年度訴字第536 號判決判處有期徒刑1 年確定，
    上開各罪甫於96年7 月16日縮短刑期執行完畢等情，有臺灣
    高等法院被告前案紀錄表1 份附卷可考（見本院卷第4 頁至
    第28頁），是被告於上開強制戒治程序執行完畢後5 年內，
    既曾於93年間、94年間分別再犯毒品危害防制條例第10條之
    罪，並跟經判刑確定，則本次被告再犯毒品危害防制條例第
    10條之罪，自非屬毒品危害防制條例第20條第3 項所定「再
    犯」之情形，而應依法追訴，附此敘明。
三、按施用海洛因後會影響記憶能力及自主神經系統，判斷力及
    意志力亦均受限制，甚至引起精神錯亂，抑制呼吸，並具有
    成癮性、濫用性，戒解不易，嚴重戕害人之身心健康，危害
    社會，故依據毒品危害防制條例第2條第2項第1款列為第1級
    毒品，不得非法施用、持有。是核被告所為，係犯毒品危害
    防制條例第10條第1 項之施用第1 級毒品罪。而被告持有第
    1 級毒品之低度行為，為施用第1 級毒品之高度行為所吸收
    ，不另論罪。又查被告曾因施用毒品案件，經本院以93年度
    訴字第522 號判決分別判處有期徒刑8 月、4 月確定，且因
    竊盜案件，經臺灣基隆地方法院以93年度易字第274 號判決
    判處有期徒刑6 月，再經臺灣高等法院以94年度上易字第14
    1 號判決駁回上訴確定，而臺灣高等法院則就上開各罪以94
    年度聲字第482 號裁定定應執行刑為有期徒刑1 年3 月確定
    。另因偽造署押案件，經臺灣基隆地方法院以94年度訴字第
    499 號判決判處有期徒刑4 月確定，又因施用毒品案件，經
    臺灣基隆地方法院以94年度訴字第536 號判決判處有期徒刑
    1 年確定，並因轉讓毒品案件，經臺灣桃園地方法院以94年
    度訴字第1010號判決判處有期徒刑8 月確定，再經臺灣基隆
    地方法院以96年度聲減字第305 號裁定就上開各罪分別予以
    減刑，及定應執行刑為有期徒刑11月確定，並與前述有期徒
    刑1 年3 月接續執行，甫於96年7 月16日縮短刑期執行完畢
    等情，有臺灣高等法院被告前案紀錄表1 份在卷足徵（見本
    院卷第4 頁至第28頁），是被告於前次有期徒刑之執行完畢
    後，5 年以內故意再犯本件有期徒刑以上之罪，為累犯，應
    依刑法第47條第1 項規定，加重其刑。爰審酌被告前因違反
    毒品危害防制條例之施用毒品案件，先後經觀察、勒戒及強
    制戒治程序執行及接受刑罰之執行完畢後，仍不知戒除，又
    於上開時、地施用第1 級毒品海洛因1 次、施用為自戕行為
    、所生危害，暨因被告事後坦承犯行，是其犯後之態度堪稱
    良好等一切情狀，量處如主文所示之刑。此外，本件扣案之
    毒品1 袋，其中盛裝第1 級毒品海洛因之事實，有臺北市政
    府警察局萬華分局查獲涉嫌毒品危害防制條例毒品初步鑑驗
    報告1 份附卷可稽（見偵卷第18頁至第19頁），是應依毒品
    危害防制條例第18條第1 項前段之規定，沒收銷燬之。至該
    毒品之外包裝袋1 個，為被告所有、保存毒品以供施用犯罪
    所用之物，業據被告供承在卷，亦應依刑法第38條第1 項第
    2 款之規定沒收。
四、據上論斷，依刑事訴訟法第273 條之1 第1 項、第299 條第
    1 項前段，毒品危害防制條例第10條第1 項、第18條第1 項
    ，刑法第11條、第47條第1 項、第38條第1 項第2 款，判決
    如主文。
本案經檢察官楊婉鈺到庭執行職務。
中    華    民    國    99    年    2     月    8    日
                  刑事第十七庭法  官  葉力旗
上正本證明與原本無異。
如不服本判決，應於判決送達後10日內向本院提出上訴狀 (應抄
附繕本)。
                              書記官  林碧華
中    華    民    國    99    年    2     月    8    日
附錄本案論罪科刑所依據之法條：
毒品危害防制條例第10條第1項
施用第1級毒品者，處6 月以上5 年以下有期徒刑。

司法院資訊處製作；財團法人民間司法改革基金會備份。
